【裁判字號】    98,訴,2953
【裁判日期】    980923
【裁判案由】    毒品危害防制條例
【裁判全文】
臺灣板橋地方法院刑事判決              98年度訴字第2953號
公  訴  人  臺灣板橋地方法院檢察署檢察官
被      告  甲○○
                    （現於臺灣桃園女子監獄執行中）
上列被告因違反毒品危害防制條例案件，經檢察官提起公訴（98
年度毒偵字第4192號），因被告於準備程序進行中就被訴事實為
有罪之陳述，經告知簡式審判程序之旨，本院裁定由受命法官獨
任進行簡式審判程序，並判決如下：
    主  文
甲○○施用第一級毒品，累犯，處有期徒刑拾壹月；扣案之注射
針筒壹支沒收。
    事  實
一、甲○○前因施用毒品案件，經臺灣士林地方法院以90年度毒
    聲字第1156號裁定令入戒治處所強制戒治，於民國91年11月
    7 日停止戒治出所，所餘戒治期間付保護管束，迄91年12月
    12日保護管束期滿執行完畢，並經臺灣士林地方法院檢察署
    檢察官提起公訴，嗣由同法院以90年度訴字第406 號判決分
    別判處有期徒刑7 月、6 月，應執行有期徒刑11月確定；復
    因施用毒品案件，經臺灣士林地方法院先後以93度易字第18
    號、93度訴字第720 號判決分別判處有期徒刑8 月、7 月確
    定，經同法院以94年度聲字第277 號裁定定其應執行刑為有
    期徒刑1 年2 月確定，經與前開應執行之有期徒刑11月接續
    執行，於95年1 月6 日縮短刑期假釋出監，所餘刑期付保護
    管束，迄95年6 月7 日保護管束期滿未經撤銷假釋，未執行
    之刑以已執行完畢論。另因施用毒品案件，經臺灣士林地方
    法院以93年度易字第18號、93年度訴字第720 號，分別判處
    有期徒刑8 月、7 月確定，再經同法院以94年度聲字第277
    號裁定應執行刑為有期徒刑1 年2 月確定，於95年1 月6 日
    縮短刑期假釋出監，所餘刑期付保護管束，嗣因其違反保護
    管束情節重大，經撤銷保護管束並執行殘刑，於97年5 月8
    日縮刑期滿執行完畢。復因施用毒品案件，經臺灣士林地方
    法院以96年度易字第1959號判處有期徒刑8 月，嗣經臺灣高
    等法院以97年度上易字第143 號判決上訴駁回確定。復因施
    用毒品案件，經臺灣板橋地方法院以97年度訴字第299 號判
    處有期徒刑10月，嗣經臺灣高等法院以97年度上訴字第1941
    號判決上訴駁回確定（現正執行中）。詎仍不知悔改，復基
    於施用第一級毒品海洛因之犯意，於98年6 月8 日17時許（
    起訴書誤載為98年6 月7 日17時許），在臺北縣三重市○○
    ○路48巷38號2 樓住所，施用第一級毒品海洛因。嗣於同年
    月8 日23時許，為警在上址查獲，並扣得已使用過注射針筒
    1 支。
二、案經臺北縣政府警察局三重分局報請臺灣板橋地方法院檢察
    署檢察官偵查起訴。
    理  由
一、訊據被告甲○○坦承前開犯罪實，而被告於98年6 月9 日為
    警所採尿液送臺灣檢驗科技股份有限公司檢驗結果，發現確
    有鴉片類之陽性反應，此有臺北縣政府警察局三重分局查獲
    毒品案件被移送者姓名、代碼對照表、臺灣檢驗科技股份有
    限公司98年6 月25日出具之濫用藥物檢驗報告各1 紙附卷可
    稽，次查，該檢驗中心係先以酵素免疫分析法（ＥＩＡ）篩
    驗，其尿液中海洛因代謝物嗎啡、安非他命濃度超出檢測範
    圍，再以氣相層析質普儀分析法（ＧＣ／ＭＳ）確認；其檢
    驗方法係以「氣相層析儀」先將物質氣化後，再經分析管分
    離，由於各種物質之沸點及對管柱之吸附力不同，在經過檢
    測器（Detector）測定後，表現出不同之滯留時間（Retens
    ion time），以滯留時間來判斷係何種物質；再利用「質普
    儀」為檢測器，將物質撞擊成碎片，記錄其質譜圖。因每個
    化合物之鍵結能力不同，故不同之物質會有其特定之質譜圖
    ，因此在物質之判斷上有如指紋之鑑定，在理論上，扣除人
    為因素，其精確度已接近百分之百。此外有被告所有供施用
    毒品所用之注射針筒1 支扣案可資佐證，足證被告前開自白
    應與事實相符，應予信實。復按，毒品危害防制條例於92年
    7 月9 日修正公布，自93年1 月9 日施行，其中第20條、第
    23條將施用毒品之刑事處遇程序，區分為「初犯」及「五年
    內再犯」、「五年後再犯」。依其立法理由之說明：「初犯
    」，經觀察、勒戒或強制戒治後，應為不起訴處分或不付審
    理之裁定；經觀察、勒戒或強制戒治執行完畢釋放後，「五
    年內再犯」者，因其再犯率甚高，原實施之觀察、勒戒及強
    制戒治既已無法收其實效，爰依法追訴或裁定交付審理。至
    於經觀察、勒戒或強制戒治執行完畢釋放後，「五年後再犯
    」者，前所實施之觀察、勒戒或強制戒治已足以遮斷其施用
    毒品之毒癮，為期自新及協助其斷除毒癮，仍適用「初犯」
    規定，先經觀察、勒戒或強制戒治之程序。從而依修正後之
    規定，僅限於「初犯」及「五年後再犯」二種情形，始應先
    經觀察、勒戒或強制戒治程序。倘被告於五年內已再犯，經
    依法追訴處罰，縱其第三次（或第三次以上）再度施用毒品
    之時間，在初犯經觀察、勒戒或強制戒治執行完畢釋放五年
    以後，已不合於「五年後再犯」之規定，且因已於「五年內
    再犯」，顯見其再犯率甚高，原實施觀察、勒戒或強制戒治
    ，已無法收其實效，即應依該條例第10條處罰，此有最高法
    院95年度第7 次刑事庭會議決議可資參照。本件被告有如事
    實欄所載毒品前科情形，有臺灣高等法院被告前案紀錄表1
    份附卷可稽。參諸前開說明，自無再經觀察、勒戒及強制戒
    治之必要，自應逕行追訴處罰。本件事證明確，被告犯行洵
    堪認定，應予依法論科。
二、按海洛因係屬毒品危害防制條例第2 條第2 項第1 款所定之
    第一級毒品，是核被告所為，係犯毒品危害防制條例第10條
    第1 項之施用第一級毒品罪。其持有第一級毒品海洛因之低
    度行為，為施用之高度行為所吸收，不另論罪。末查，被告
    有如事實欄所載之論罪科刑及執行情形，此有臺灣高等法院
    被告前案紀錄表1 份可查，其於有期徒刑執行完畢後，5 年
    內故意再犯本件有期徒刑以上之罪，為累犯，應依法加重其
    刑。爰審酌被告前有施用毒品之前案紀錄，仍再施用毒品，
    非但戕害自我身心健康，敗壞社會風氣，對於社會治安亦潛
    有相當之威脅，兼衡其犯罪之動機、目的、手段，及犯後坦
    承犯行、態度良好等一切情狀，量處如主文所示之刑，以示
    懲儆。
三、扣案之注射針筒1 支，為被告所有供施用毒品所用之物，業
    據被告供述在卷，爰依法宣告沒收。
據上論斷，應依刑事訴訟法第273 條之1 第1 項、第299 條第1
項前段，毒品危害防制條例第10條第1 項，刑法第11條、第47條
第1 項、第38條第1項第2款，判決如主文。
本案經檢察官陳姿雯到庭執行職務。
中    華    民    國    98    年    9     月    23    日
                  刑事第十五庭  法  官  吳幸娥
以上正本證明與原本無異
如不服本判決，應於判決送達後10日內敘明上訴理由，向本院提
出上訴狀 (應附繕本) ，上訴於臺灣高等法院。其未敘述上訴理
由者，應於上訴期間屆滿後20日內向本院補提理由書「切勿逕送
上級法院」。
                                書記官  黃頌棻
中    華    民    國    98    年    9     月    23    日
附錄本案論罪科刑法條全文：
毒品危害防制條例第10條
施用第一級毒品者，處 6 月以上 5 年以下有期徒刑。
施用第二級毒品者，處 3 年以下有期徒刑。


司法院資訊處製作；財團法人民間司法改革基金會備份。
